【裁判字號】    95,訴,50
【裁判日期】    950427
【裁判案由】    強盜等
【裁判全文】
臺灣彰化地方法院刑事判決                95年度訴字第50號
公  訴  人  臺灣彰化地方法院檢察署檢察官
被      告  乙○○
                      號
                    （另案於臺灣彰化監獄彰化分監執行中）
指定辯護人  本院公設辯護人  丙○○
上列被告因強盜等案件，經檢察官提起公訴（94年度偵字第9604
號），本院判決如下：
    主    文
乙○○共同意圖為自己不法之所有，攜帶兇器，以強暴至使不能
抗拒，而取他人之財物，處有期徒刑柒年陸月。扣案之自製帶柄
短刀壹把沒收。
    犯罪事實
一、乙○○前因搶奪案件，經臺灣高等法院臺中分院以90年度上
    訴字第181 號判決判處有期徒刑5 年確定，入監執行後，於
    民國92年9 月10日縮短刑期假釋出監付保護管束，竟不思悔
    改，不但於假釋期間內再犯施用毒品罪，經本院判處有期徒
    刑10月確定，前開假釋亦經撤銷，而與殘刑有期徒刑1 年10
    月16日接續執行（尚在執行中，不構成累犯）；嗣乙○○又
    因缺錢花用，並為掩飾嗣後所犯強盜犯行，竟與吳國得（已
    經本院另案審結）二人共同基於意圖為自己不法所有之犯意
    聯絡，先於94年12月4 日下午8 時許，由乙○○騎乘車牌號
    碼TWL-600 號輕型機車，搭載吳國得，至彰化縣員林鎮○○
    路114 號前，見甲○○所使用之車牌號碼YHD-698 號重型機
    車（車籍登記之車主為吳宜諮）鑰匙未取下，即推由吳國得
    下車，趁四下無人注意之際，以該機車上之鑰匙啟動機車電
    門之方式，竊取該機車，乙○○則在旁等候接應，得手後，
    即由吳國得騎乘該竊得之機車，與乙○○騎乘原機車離開現
    場，二人並回到吳國得位於彰化縣員林鎮○○路69巷10 弄2
    號住處，由吳國得自住處拿出客觀上足以危害人之生命身體
    安全、可供兇器使用之自製帶柄短刀1 把（非屬管制刀械）
    ，並攜帶以供強盜之用，再由乙○○騎乘竊得之車牌號碼
    YHD-698 號機車，搭載吳國得，前往彰化縣彰化市尋找作案
    目標，於同日晚上9 時33分許，二人騎經彰化縣彰化市○○
    路246 號之全家便利商店時，看見該超商並無客人，認時機
    適當，二人遂均下車頭載安全帽進入超商；進入超商後，即
    由乙○○持該自製帶柄短刀1 把抵住店員丁○○之頸部，並
    將丁○○押入櫃台，喝令丁○○打開收銀機，以此強暴之手
    段，至使丁○○因而不能抗拒，丁○○只得打開收銀機，任
    由吳國得、乙○○二人共同搜括收銀機內之現金計新臺幣25
    ,074 元 ，得手後，吳國得、乙○○二人隨即騎上開機車逃
    逸，其中除部份贓款於逃逸過程中遺失外，所得財物則由渠
    二人朋分花用完畢。嗣經警循線於94年12月5 日下午1 時35
    分許，在彰化縣埔心鄉○○村○○路○ 段15巷20號乙○○住
    處查獲乙○○，再於同日下午3 時許，在彰化縣員林鎮南平
    巷14之2 號查獲吳國得，並扣得吳國得所有，供本件強盜犯
    罪所用之自製帶柄短刀1 把，始查悉上情。
二、案經彰化縣警察局彰化分局報請臺灣彰化地方法院檢察署檢
    察官偵查起訴。
        理  由
一、訊據被告乙○○對於上揭犯罪事實均坦承不諱，核與證人即
    共犯吳國得於警詢及偵查中證述之作案情節、證人即被害人
    甲○○於警詢之證述及丁○○於警詢及本院審理時證述之情
    節相符，並有全家便利超商內之監視器錄影畫面翻拍照片12
    張、道路監視器錄影畫面翻拍照片6 張、機車照片4 張、查
    獲照片7 張、贓物認領保管單、車輛車牌失竊作業－查獲車
    輛認可資料、彰化縣警察局車輛尋獲電腦輸入單及車籍資料
    作業詳細畫面各1 份在卷可稽，此外復有自製帶柄短刀1 把
    、及被告乙○○作案時所戴之深藍色安全帽1 頂、吳國得作
    案時所戴之銀色安全帽1 頂、所穿之黑白相間長袖衣服1 件
    及白色球鞋1 雙扣案可資佐證。
二、按搶奪與強盜雖同具不法得財之意思，然搶奪僅係乘人不備
    公然掠取，若施用強暴脅迫或他法，使被害人身體上或精神
    上處於不能抗拒之狀態而取其財物，或令其交付者，則為強
    盜。又強盜罪之所謂「不能抗拒」，係指行為人所為之強暴
    、脅迫等不法行為，就當時之具體事實，予以客觀之判斷，
    足使被害人身體上或精神上達於不能或顯難抗拒之程度而言
    ；無論被害人主觀上因自由意志遭壓抑而難以抗拒，或客觀
    上抗拒不了均屬之。且強盜罪所施用之強暴、脅迫手段，袛
    須足以壓抑被害人之抗拒，使其喪失意思自由為己足，縱令
    被害人無實際抗拒行為，仍於強罪之成立，不生影響（最
    高法院78年度台上字第1091號、85年度台上字第4634號、91
    年度台上字第290 號、93年度台上字第1166號、86年度台上
    字第4503號判決意旨參照）。查被告確與吳國得頭載安全帽
    進入超商，進入超商後，即由被告持該自製帶柄短刀1 把抵
    住店員丁○○之頸部，並將丁○○押入櫃台，喝令丁○○打
    開收銀機，至使丁○○因而不能抗拒，丁○○只得打開收銀
    機，任由被告與吳國得二人共同搜括收銀機內之現金之事實
    ，已如前述，而被害人丁○○於本院審理時亦明確結證稱：
    被告係將刀子架在其脖子上，已經碰到其脖子了，當時其未
    反抗，也不敢反抗，因為嚇到了，怕被告真以刀子割其脖子
    等語（參本院審判筆錄第4 頁），則衡諸被害人丁○○為一
    女子，又遭被告持刀抵住頸部，並將被害人押入櫃台，喝令
    其打開收銀機之方式表明強盜財物意圖，被害人在無力求援
    及顧慮自身性命安危之情形下，客觀上已難再為反制抗拒，
    只得順從指示任由被告與吳國得二人搜括收銀機內之財物，
    被害人顯已達於不能抗拒之程度，至無疑義。綜上所述，足
    徵被告自白均與事實相符，堪予採信。本件事證已臻明確，
    被告上開犯行均堪認定，應依法論科。
三、查被告所攜帶供其與吳國得共犯強盜罪用之自製帶柄短刀1
    把，為金屬製品，且係尖銳及鋒利之物，客觀上足以對人之
    生命、身體、安全構成威脅，為具有危險性之兇器。是核被
    告所為竊盜甲○○所使用之車牌號碼YHD-698 號重型機車部
    分，係犯刑法第320 條第1 項之普通竊盜罪；所為強盜便利
    超商部分所為，則係犯刑法第330 條第1 項之攜帶兇器強盜
    罪。按上訴人等於夜間潛入某甲家中，將某甲所有財物及其
    妻某乙所有之國民身分證一併竊去，其所竊取者雖屬兩人之
    財物，但係侵害一個監督權，不生一行為而觸犯數罪名問題
    （最高法院62年台上字第40 7號判例意旨參照），則舉重以
    明輕，倘所竊盜之物僅為單一所有權（上開判例所指係有數
    物、數所有權遭竊，但該數物係由一監督權監督），縱該物
    係由他人監督，則既僅侵害一個監督權，亦不生一行為而觸
    犯數罪名問題。次按強盜罪除侵害財產法益外，兼對人身自
    由有所侵害，且銀行或其他機構受僱職員對於銀行或其他機
    構之財物既有管領力，其與銀行或其他機構負責人間對於銀
    行或其他機構之財物同具重疊的支配關係，強劫銀行或其他
    機構之財物，對於數個受指示或管領財物之受僱職員施以強
    暴脅迫，致使不能抗拒，而取該財物或使其交付者，應按受
    強暴脅迫之銀行或其他機構受僱職員人數計算罪名，依刑法
    第55條從一重處斷（最高法院85年度台上字第150 號判決意
    旨、73年度第4 次刑庭庭長會議決議(一)參照）。是被告與吳
    國得所竊盜之車牌號碼YHD-698 號重型機車雖車籍登記之車
    主為吳宜諮，而實際使用人（即監督權人）為甲○○，但依
    上開說明，應僅犯普通竊盜之單純一罪；另被告與吳國得對
    全家便利商店之店員丁○○施以強暴至使不能抗拒，而強盜
    店內收銀機之財物，揆諸上開判決及決議意旨，係以一行為
    同時侵害全家便利商店之財產法益及丁○○對該財產之監督
    權及自由法益，而屬一行為觸犯二相同罪名之同種想像競合
    犯，應依刑法第55條從一重處斷。被告與吳國得就上開二罪
    ，均有犯意聯絡及行為分擔，均為共同正犯。又被告與吳國
    得竊盜上開機車之目的係在作為本案強盜犯罪時逃逸及掩飾
    身分之工具，是所犯之普通竊盜罪與攜帶兇器強盜罪間，有
    方法、目的之牽連關係，應從一重論以攜帶兇器強盜罪。爰
    審酌被告前曾因搶奪案件經法院判處有期徒刑5 年確定，假
    釋中又因施用毒品犯行遭判刑及撤銷假釋，素行已屬不良，
    且正值青年卻不思上進，意圖不勞而獲，及其犯罪之動機、
    目的、手段、所獲財物之價值與所生損害，其強盜行為對被
    害人之心理所造成永難抹滅之恐佈記憶暨其犯後態度等一切
    情狀，量處如主文所示之刑，以示懲儆。又扣案之自製帶柄
    短刀1 把係共犯吳國得所有供強盜犯罪所用之物，業據被告
    及共犯吳國得供明在卷，爰依刑法第38條第1項 第2 款併予
    宣告沒收。另扣案之被告作案時所戴之深藍色安全帽1 頂、
    吳國得作案時所戴之銀色安全帽1 頂、所穿之黑白相間長袖
    衣服1 件及白色球鞋1 雙等物，均僅係被告及吳國得一般穿
    戴衣物，尚難逕認係供本案犯罪所用之物，爰不予宣告沒收
    ，附此敘明。
據上論斷，應依刑事訴訟法第299 條第1 項，刑法第28條、第32
0 條第1 項、第330 條第1 項、第55條、第38條第1 項第2 款，
罰金罰鍰提高標準條例第1 條前段，判決如主文。
本案經檢察官鮑慧忠到庭執行職務。
中    華    民    國    95    年    4     月    27    日
                  刑事第一庭    審判長法  官  周淡怡
                                      法  官  周莉菁
                                      法  官  吳永梁
以上正本證明與原本無異。
如不服本判決，應於判決送達後10日內，向本院提出上訴狀（須
附繕本）。
告訴人或被害人對於判決如有不服具備理由請求檢察官上訴者，
其上訴期間之計算係以檢察官收受判決正本之日期為準。
中    華    民    國    95    年    5     月    1     日
                                      書記官  陳美敏
附錄本案論罪科刑法條全文：
刑法第320 條
意圖為自己或第三人不法之所有，而竊取他人之動產者，為竊盜
罪，處5 年以下有期徒刑、拘役或500 元以下罰金。
意圖為自己或第三人不法之利益，而竊佔他人之不動產者，依前
項之規定處斷。
前二項之未遂犯罰之。
刑法第330 條
犯強盜罪而有第321 條第1 項各款情形之一者，處7 年以上有期
徒刑。
前項之未遂犯罰之。


司法院資訊處製作；財團法人民間司法改革基金會備份。
